臺灣高等法院民事判決
111年度重上字第71號
上  訴  人  鑫將金屬工業股份有限公司

法定代理人  邱金友  
訴訟代理人  賴坤生  
            曾勁元律師
被上訴人    沈瑞堂  
訴訟代理人  巫宗翰律師
上列當事人間請求損害賠償事件，上訴人對於中華民國110年12
月7日臺灣桃園地方法院110年度重訴更一字第7號第一審判決提
起上訴，本院於111年4月19日言詞辯論終結，判決如下：
    主      文
上訴駁回。
第二審訴訟費用由上訴人負擔。
    事實及理由
壹、程序方面
    按當事人就已起訴之事件，於訴訟繫屬中更行起訴，固為民
    事訴訟法第253條規定所不許，惟該條所禁止之重複起訴，
    係指同一事件而言。所謂同一事件，必須同一當事人，就同
    一訴訟標的而為訴之同一聲明，倘此三者有一不同，即不得
    謂為同一事件。且按訴訟標的，乃原告為確定其私權之請求
    ，或所主張或否認之法律關係是否存在，欲法院對之加以審
    判之對象。而為法院審判對象之法律關係，應為具體特定之
    權利義務關係，而非抽象之法律關係，即原告起訴以何種法
    律關係為訴訟標的，應依原告起訴主張之原因事實定之，原
    告前後主張之原因事實不同，其為訴訟標的之法律關係自亦
    不同，即非同一事件。查上訴人雖曾就訴外人林麗偵所涉侵
    占刑事案件，對被上訴人及林麗偵另提起刑事附帶民事訴訟
    ，然上訴人於該事件中就被上訴人部分所主張之原因事實，
    乃指被上訴人擔任上訴人董事長期間，未盡董事長監督之責
    ，致上訴人因林麗偵侵占新臺幣(下同)15,174,056元受有損
    害，而依民法第544條、第184條第2項規定，請求其賠償前
    述金額本息，此有臺灣桃園地方法院（下稱桃園地院）109
    年度重訴更一字第9號民事判決在卷可參（見原審卷第163-1
    75頁），核與上訴人提起本件刑事附帶民事訴訟，係因被上
    訴人涉犯損害債權刑事案件，故認被上訴人處分其名下財產
    ，係屬不法侵害上訴人之權利，並致上訴人受有損害，而依
    民法第184條第1項前段規定，請求被上訴人賠償15,174,056
    元本息，無論起訴之原因事實或請求權基礎，均不相同，顯
    為不同之訴訟標的，自無就已起訴之同一事件，於訴訟繫屬
    中更行起訴之情形。是被上訴人辯稱上訴人提起本件訴訟，
    違反民事訴訟法第253條之規定，應以裁定駁回云云，尚有
    誤會，非屬可採。
貳、實體方面
一、上訴人主張：被上訴人前任上訴人董事長，其配偶林麗偵則
    為上訴人之會計，被上訴人及林麗偵自民國101年1月間至10
    2年8月間，涉嫌侵占上訴人相關款項共16,987,423元，經臺
    灣桃園地方檢察署（下稱桃園地檢署）檢察官以104年度偵
    字第19257號偵查後，雖就被上訴人涉嫌侵占部分為不起訴
    處分，惟就林麗偵涉嫌侵占部分則提起公訴，上訴人於該侵
    占刑事案件審理中，向桃園地院聲請對被上訴人之財產於16
    ,987,423元範圍內為假扣押，經桃園地院105年度全字第211
    號裁定（下稱系爭假扣押裁定）准予假扣押在案，上訴人並
    執系爭假扣押裁定對被上訴人聲請假扣押強制執行。詎被上
    訴人於105年11月17日收受桃園地院之扣押命令後，竟陸續
    於105年11月26日、12月8日，將其名下所有之桃園市○○區○○
    段0000建號建物（門牌號碼：桃園市○○區○○路0段000巷00號
    ）、同段0000建號建物（門牌號碼：桃園市○○區○○路0段000
    號0樓）、臺北市○○區○○段○小段000建號建物（門牌號碼：
    臺北市○○區○○○路000巷0○0號）及該等建物坐落之土地（下
    合稱系爭3筆房地）出售第三人，並將所得價金隱匿處分，
    而經桃園地檢署檢察官以108年度調偵字第91、92號提起公
    訴，並經桃園地院以108年度易字第1084號判決被上訴人有
    期徒刑4月在案。上訴人因被上訴人前開損害債權行為，至
    少受有15,174,056元之損害，爰依民法第184條第1項前段規
    定，請求被上訴人給付15,174,056元，及自起訴狀繕本送達
    翌日起至清償日止，按年息5%計算之利息。
二、被上訴人則以：被上訴人涉犯損害債權之刑事案件，業經本
    院109年度上易字第613號刑事判決無罪確定，足見被上訴人
    並無損害債權之行為，上訴人之請求自無理由等語，資為抗
    辯。
三、原審就上訴人之請求，為其敗訴之判決。上訴人不服提起上
    訴，聲明：㈠原判決廢棄。㈡被上訴人應給付上訴人15,174,0
    56元，及自起訴狀繕本送達翌日起至清償日止，按年息5%計
    算之利息。㈢願供擔保請准宣告假執行。被上訴人答辯聲明
    ：㈠上訴駁回。㈡如受不利判決，願供擔保請准宣告免為假執
    行。
四、兩造不爭執事項（見本院卷第89、90頁）：
  ㈠被上訴人所涉損害債權罪，業經本院109年度上易字第613號
    刑事判決無罪確定。
  ㈡上訴人前聲請就被上訴人之財產於16,987,423元之範圍内為
    假扣押，經桃園地院以系爭假扣押裁定准許後，上訴人即執
    該裁定對被上訴人聲請假扣押強制執行，並經桃園地院查封
    被上訴人所有價值17,367,623元之財產，被上訴人於105年1
    1月17日收受扣押命令後，陸續於105年11月26日、12月8日
    ，將名下所有之系爭3筆房地出售第三人，惟系爭假扣押裁
    定關於被上訴人部分，嗣經本院105年度抗字第2048號裁定
    廢棄，並經最高法院106年度台抗字第860號裁定駁回上訴人
    之再抗告而確定。
五、本院之判斷
　㈠按因犯罪而受損害之人，於刑事訴訟程序固得附帶提起民事
    訴訟，對於被告請求回復其損害，但其請求回復之損害，以
    被訴犯罪事實所生之損害為限，否則縱令得依其他事由，提
    起民事訴訟，亦不得於刑事訴訟程序附帶為此請求。此項限
    制，於該附帶民事訴訟經刑事法院依刑事訴訟法第504條第1
    項規定以裁定移送同院民事庭後，亦有其適用（最高法院97
    年度台上字第1809號判決意旨參照）。是上訴人既係因被上
    訴人涉犯損害債權罪，經檢察官提起公訴後，對被上訴人提
    起本件刑事附帶民事訴訟，揆諸前揭說明，其於本件所得主
    張並請求回復之損害，自僅以被上訴人涉犯損害債權罪被訴
    犯罪事實所生之損害為限，合先說明。
　㈡經查，被上訴人因涉犯損害債權罪，經檢察官起訴並經刑事
    一審判決認定有罪之犯罪事實略為：上訴人前向桃園地院聲
    請就被上訴人之財產為假扣押，經桃園地院以系爭假扣押裁
    定准許，並由上訴人執該裁定對被上訴人聲請假扣押強制執
    ，然被上訴人竟陸續於105年11月26日、12月8日，將其名下
    所有之系爭3筆房地出售第三人，並將所得價金隱匿處分等
    情，此有桃園地檢署108年度調偵字第91、92號起訴書及桃
    園地院108年度易字第1084號刑事判決在卷可稽（見原審卷
    第103-125頁），且上訴人主張之被上訴人侵權行為事實，
    亦如上所述（見本院卷第89頁、原審卷第195頁），則參照
    前揭說明，上訴人提起本件刑事附帶民事訴訟所得主張並請
    求被上訴人回復之損害，即應限於上訴人就系爭假扣押裁定
    所示假扣押債權，因被上訴人出售系爭3筆房地，並將售得
    價金隱匿處分所受之損害，而不包括上訴人其他債權所受之
    損害。
　㈢惟查，系爭假扣押裁定關於准許對被上訴人之財產為假扣押
    部分，嗣後業經本院105年度抗字第2048號裁定廢棄，並經
    最高法院106年度台抗字第860號裁定駁回上訴人之再抗告而
    確定等情，有系爭假扣押裁定、本院105年度抗字第2048號
    裁定、最高法院106年度台抗字第860號裁定等存卷足考（見
    原法院108年度重附民字第55號卷〈下稱附民卷〉第31-33頁、
    本院卷第171-178頁），且為兩造所不爭執，是系爭假扣押
    裁定既遭廢棄確定，已難認被上訴人有侵害系爭假扣押裁定
    所示之假扣押債權，並致被上訴人受有損害之情事。況查，
    被上訴人出售系爭3筆房地之前，上訴人即已執系爭假扣押
    裁定對被上訴人聲請假扣押強制執行，並經桃園地院查封被
    上訴人所有價值17,367,623元之財產等情，兩造均無爭執；
    換言之，系爭假扣押裁定所示之假扣押債權，於被上訴人為
    前揭處分房地行為之前，實已經執行法院足額執行完畢，則
    被上訴人出售系爭3筆房地之行為，自未造成上訴人前述假
    扣押債權受損甚明。另被上訴人被訴損害債權刑事案件，嗣
    已經本院109年度上易字第613號刑事判決無罪確定，亦有上
    述刑事判決附卷可憑（見原審卷第45-49頁），是上訴人主
    張被上訴人出售系爭3筆房地並隱匿處分所得價金之行為，
    業已侵害上訴人之前述假扣押債權云云，自非有據，無從置
    採。
　㈣上訴人雖又稱被上訴人係與林麗偵共謀處分屬夫妻聯合財產
    之系爭3筆房地，藉以逃避上訴人對林麗偵15,174,056元之
    損害賠償債權，且本院109年度抗字第456號裁定亦認被上訴
    人出售房地之行為，確導致其財務出現異常，故應准許上訴
    人對被上訴人之假扣押聲請云云，然其上稱被上訴人侵害之
    權利（即上訴人對林麗偵之債權），並非被上訴人被訴損害
    債權犯罪事實所侵害之權利（即上訴人對被上訴人之假扣押
    債權）；且被上訴人於出售系爭3筆房地前，即已遭上訴人
    持系爭假扣押裁定為強制執行之聲請，並經執行法院查封被
    上訴人所有價值17,367,623元之財產，亦為兩造所不爭執，
    則縱認上訴人因林麗偵或被上訴人之任何行為，而對被上訴
    人有15,174,056元之債權存在，均因前述假扣押結果而得保
    全，是被上訴人在此情形下出售系爭3筆房地，自無損於上
    訴人之權利甚明。至前述假扣押執行是否因系爭假扣押裁定
    嗣經廢棄而經執行法院撤銷，則屬事後發生之別一問題，尚
    不影響有關被上訴人行為時並未侵害上訴人權利之認定結果
    ，併予說明。另本院109年度抗字第456號裁定所載被上訴人
    出售名下房地，已致其名下資產顯著減少等語，僅在說明上
    訴人於108年間，再度對被上訴人聲請假扣押，業已就假扣
    押之原因提出釋明，故應予准許之理由，核與被上訴人出售
    系爭3筆房地之行為，是否不法侵害上訴人之權利無關，是
    上訴人據此主張被上訴人所為係不法侵害上訴人之權利，亦
    難認可採。
　㈤此外，上訴人復未能提出其他證據，以證明被上訴人出售系
    爭3筆房地之行為，確有不法侵害上訴人權利，並致上訴人
    受有損害之情事，是其依民法第184條第1項前段規定，請求
    被上訴人給付15,174,056元本息，自無從准許。
六、綜上所述，上訴人依民法第184條第1項前段規定，請求被上
    訴人給付15,174,056元，及自起訴狀繕本送達之翌日起至清
    償日止，按年息5%計算之利息，非屬正當，不應准許。從而
    原審所為上訴人敗訴之判決，並無不合。上訴論旨指摘原判
    決不當，求予廢棄改判，為無理由，應駁回其上訴。
七、本件事證已臻明確，兩造其餘之攻擊或防禦方法及所用之證
    據，經本院斟酌後，認為均不足以影響本判決之結果，爰不
    逐一論列，附此敘明。
八、據上論結，本件上訴為無理由，依民事訴訟法第449條第1項
    、第78條，判決如主文。
中　　華　　民　　國　　111 　年　　5 　　月　　3 　　日
                  民事第二十庭  
                        審判長法  官  周祖民
                              法  官  張永輝
                              法  官  馬傲霜
正本係照原本作成。
如不服本判決，應於收受送達後20日內向本院提出上訴書狀，其
未表明上訴理由者，應於提出上訴後20日內向本院補提理由書狀
（均須按他造當事人之人數附繕本）上訴時應提出委任律師或具
有律師資格之人之委任狀；委任有律師資格者，另應附具律師資
格證書及釋明委任人與受任人有民事訴訟法第466條之1第1項但
書或第2項所定關係之釋明文書影本。如委任律師提起上訴者，
應一併繳納上訴審裁判費。
中　　華　　民　　國　　111 　年　　5 　　月　　3 　　日

    　　　　　　　　　　　　　書記官  林虹雯